臺灣新北地方法院刑事判決
110年度訴字第1172號
公  訴  人  臺灣新北地方檢察署檢察官
被      告  許志輝


選任辯護人  吳尚道律師  
被      告  吳昀鴻


指定辯護人  本院公設辯護人姚孟岑
上列被告等因違反毒品危害防制條例案件，經檢察官提起公訴（
110年度少連偵字第397號、110年度偵字第33261號），本院判決
如下：
    主  文
甲○○共同販賣第三級毒品未遂，處有期徒刑壹年拾月。扣案如附
表編號一、二、五所示之物均沒收。
乙○○無罪。
    事  實
一、甲○○明知4-甲基甲基卡西酮及愷他命，皆係毒品危害防制條
    例第2條第2項第3款列管之第三級毒品，依法不得販賣，竟
    意圖牟利，與真實姓名、年籍均不詳、微信（WeChat）通訊
    軟體（下稱微信）暱稱「周星馳」（ID：Abc0000000，下稱
    「周星馳」）之成年人共同基於販賣第三級毒品之犯意聯絡
    ，先由「周星馳」於民國110年7月31日某時，在臺灣地區不
    詳地點，以不詳方式連接網路，透過微信與新北市政府警察
    局新莊分局（下稱新莊分局）員警加為好友，再於110年8月
    4日下午1時54分許，在微信傳送「漂亮小姐一節1（圖示）9
    （圖示）心動的朋友們外送到府，給您最貼心的服務」之訊
    息（下稱本案訊息）與員警，欲推銷販售上開第三級毒品，
    適員警執行網路巡邏勤務時發現本案訊息，研判疑似要販賣
    上開第三級毒品，即以微信暱稱「猩巴克（飲料圖示）」（
    ID：mike_doreen_520）之帳號，與「周星馳」聯繫並喬裝
    洽購毒品，雙方談妥以新臺幣（下同）5,400元購買含有4-
    甲基甲基卡西酮成分咖啡包4包、愷他命2包（下稱本案交易
    毒品），且約定於同（4）日晚間7時30分許，在新北市○○區
    ○○路0段00號交易。復由甲○○持用如附表編號5所示行動電話
    1支與「周星馳」聯繫，並依「周星馳」指示於前揭約定時
    間，駕駛乙○○（所涉共同販賣第三級毒品未遂部分，由本院
    為無罪之諭知，詳如後述）所有車牌號碼000-0000號自用小
    客車（下稱A車）抵達前揭約定地點，並與現場喬裝買家之
    員警進行交易，而在甲○○交付本案交易毒品予員警，及收取
    價金5,400元（已發還）之際，員警隨即表明身分並當場逮
    捕甲○○，因而交易未成功而不遂，且扣得本案交易毒品，及
    藏放在A車駕駛座左方把手暗櫃處之含有4-甲基甲基卡西酮
    成分咖啡包5包、愷他命2包（即如附表編號1、2所示），與
    如附表編號5、6所示行動電話各1支，始悉上情。
二、案經新莊分局報請臺灣新北地方檢察署（下稱新北地檢署）
    檢察官偵查起訴。
    理  由
壹、有罪部分
一、證據能力方面：
    按「被告以外之人於審判外之陳述，雖不符刑事訴訟法第15
    9條之1至第159條之4之規定，而經當事人於審判程序同意作
    為證據，法院審酌該言詞陳述或書面陳述作成時之情況，認
    為適當者，亦得為證據。當事人、代理人或辯護人於法院調
    查證據時，知有刑事訴訟法第159條第1項不得為證據之情形
    ，而未於言詞辯論終結前聲明異議者，視為有前項之同意。
    」刑事訴訟法第159條之5定有明文。查本判決所引用以下審
    判外作成之相關供述證據，檢察官、被告甲○○及其辯護人於
    本院準備程序時均同意有證據能力，復於本院審判期日均表
    示無意見而不予爭執，亦未於言詞辯論終結前聲明異議，本
    院審酌上開證據資料製作時之情況，尚無違法取得及證明力
    明顯過低之瑕疵，認以之作為證據應屬適當。至其餘所依憑
    判斷之非供述證據，本院亦查無有何違反法定程序取得之情
    形，且上開各該證據均經本院於審判期日依法進行證據之提
    示、調查、辯論，被告甲○○於訴訟上之防禦權，已受保障，
    故上開證據資料均有證據能力。
二、實體方面：
㈠、上開犯罪事實，業據被告甲○○於警詢、偵查中、本院訊問、
    準備程序及審理時均坦承不諱（見新北地檢署110年度少連
    偵字第397號卷〈下稱少連偵卷〉第17至24、199至203頁；新
    北地檢署110年度偵字第33261號〈下稱偵卷〉第99至101頁；
    本院卷第354至355、360至361、417至443、449、452頁），
    核與證人即共同被告乙○○於警詢、偵查中、本院訊問、準備
    程序及審理時之證述（見偵卷第15至21、107至109、136至1
    40頁；本院卷第29至31、114至115、266、449至450頁）部
    分相符，並有新莊分局職務報告1份、搜索扣押筆錄、扣押
    物品目錄表、扣押物品收據各3份、微信對話紀錄擷圖4張、
    微信主頁資料擷圖2張、員警密錄器擷圖畫面10張、照片共7
    1張、台灣尖端先進生技醫藥股份有限公司（下稱台灣尖端
    先進公司）毒品證物鑑定分析報告2份、被告甲○○110年8月4
    日行車軌跡路線圖及監視器翻拍照片9張、新北地檢署數位
    採證紀錄表與勘驗報告各2份、新北地檢署勘驗筆錄暨附件1
    份（見少連偵卷第13至14、45至57、101至131頁之照片編號
    G、第135至141頁之照片編號Q、第147頁之照片編號X、第14
    9至195、233至235頁；偵卷第31至37、111至119、145至171
    頁）在卷可稽，以及如附表編號1、2、5、6所示之物扣案可
    佐。又如附表編號1、2所示之扣案毒品，經送請台灣尖端先
    進公司鑑定結果，各檢出第三級毒品4-甲基甲基卡西酮、愷
    他命成分（其毒品名稱、毛重、淨重、驗餘淨重、純度、純
    質淨重、推估總純質淨重等鑑定結果，各如附表編號1、2之
    「扣案物名稱及數量」欄所示）等情，有前揭台灣尖端先進
    公司毒品證物鑑定分析報告2份在卷可證，綜合上開補強證
    據，足資擔保被告甲○○上開任意性自白，具有相當可信性，
    應堪信屬實。
㈡、又按販賣毒品屬嚴重違法行為，苟遭逮獲，後果嚴重，毒販
    出售毒品時無不小心翼翼，不敢公然為之，且4-甲基甲基卡
    西酮及愷他命等第三級毒品並無公定價格，且可任意分裝或
    增減其份量，是其各次買賣之價格，當亦各有差異，或隨供
    需雙方之資力、關係之深淺、需求之數量、貨源之充裕與否
    、販賣者對於資金之需求程度，以及政府查緝之態度，進而
    為各種不同之風險評估，而為機動性之調整，是其價格標準
    ，自非一成不變，且販賣者從各種「價差」或「量差」或「
    純度」謀取利潤方式，亦有差異，然其所圖利益之非法販賣
    行為目的，則屬相同，並無二致。因之販賣利得，除經被告
    確實明白陳述，或因帳冊記載致價量至臻明確外，確實難以
    究其原委。然按一般民眾之普遍認知，毒品價格非低、取得
    不易，且毒品交易向為政府查禁森嚴且重罰不寬貸，衡諸常
    情，倘非有利可圖，殊無必要甘冒持有毒品遭查獲、重罰之
    極大風險，無端親送至交易處所，或於自身住處附近交易毒
    品，抑或購入大量毒品貯藏之理，而平添為警查獲之可能。
    從而，除確有反證足資認定係基於某種非圖利本意之關係外
    ，通常尚難因無法查悉其買進、賣出之差價，而諉無營利之
    意思，或阻卻販賣犯行之追訴，致知過坦承者難辭重典，飾
    詞否認者反得逞僥倖，而失情理之平。故凡為販賣之不法行
    為者，其販入之價格必較售出之價格低廉，而有從中賺取買
    賣差價牟利之意圖及事實，應屬符合論理法則而不違背社會
    通常經驗之合理判斷。經查，據被告甲○○於警詢時供稱：伊
    因為家裡缺錢，所以才會販賣本案交易毒品等語（見少連偵
    卷第21頁），可見本案毒品交易，應有相當利潤賺取，否則
    「周星馳」大可自行交付買家，無需被告甲○○參與其中，徒
    然支付額外報酬而減少利潤；再者，被告甲○○為智識正常之
    人，對於毒品交易為檢警機關嚴予取締之犯罪當知之甚稔，
    且其與喬裝購毒者之員警間並無特殊交情，苟無利可圖，應
    無甘冒被查緝法辦重刑之極大風險而為之。從而，本案被告
    甲○○之販賣第三級毒品犯行，確係為從中牟利，被告甲○○應
    有共同牟利之意圖一節，亦可認定。
㈢、綜上，本案事證明確，被告甲○○上開犯行堪以認定，應予依
    法論科。
㈣、論罪科刑：
　⒈按4-甲基甲基卡西酮、愷他命均係毒品危害防制條例第2條第
    2項第3款列管之第三級毒品，依法不得販賣。次按「誘捕偵
    查」因犯罪行為人主觀上原即有犯罪之意思，倘客觀上又已
    著手於犯罪行為之實行時，自得成立未遂犯，與「陷害教唆
    」情形迥然有別（最高法院106年度台上字第374號判決意旨
    參照）。經查，本案固經喬裝買家之員警，佯稱欲購買毒品
    ，並於交易毒品時，當場逮捕被告甲○○；然被告甲○○原即與
    「周星馳」共同謀議販毒，由「周星馳」傳送本案訊息，並
    與員警聯繫議價、洽定毒品數量、價格及交易時地，再聯繫
    被告甲○○出面交付本案交易毒品，其後被告甲○○則因經警設
    計誘捕，致實際上不能完成毒品交易，然因其原即具有販賣
    毒品之意思，客觀上又有攜帶本案交易毒品準備交付，已著
    手於販賣行為，自屬販賣第三級毒品未遂。是核被告甲○○所
    為，係違反毒品危害防制條例第4條第6項、第3項之販賣第
    三級毒品未遂罪。又依毒品危害防制條例第11條第5項規定
    ，僅就持有第三級毒品純質淨重達5公克以上者，方有科處
    刑罰之規定，然扣案如附表編號1所示第三級毒品4-甲基甲
    基卡西酮，經送請台灣尖端先進公司鑑驗後，推估總純質淨
    重3.604公克；附表編號2所示第三級毒品愷他命，經送請台
    灣尖端先進公司鑑驗後，則未鑑驗（總）純質淨重等情，有
    前揭台灣尖端先進公司毒品證物鑑定分析報告2份在卷可證
    ，是扣案如附表編號1、2所示第三級毒品之實際純質淨重，
    無從證明已達5公克以上，自未符合上開第11條第5項規定之
    要件，則持有前開扣案毒品之行為並無刑事處罰之規定，依
    上開說明，被告甲○○共同販賣本案交易毒品前，就持有扣案
    如附表編號1、2所示毒品之行為，自無「為販賣之高度行為
    所吸收，不另論罪」之問題。
　⒉被告甲○○與「周星馳」間，對於本案販賣前述第三級毒品一
    節，無疑已有犯意聯絡及行為分擔，應論以共同正犯。又被
    告甲○○就已著手於販賣第三級毒品犯罪之實行而未生販賣毒
    品之結果，為未遂犯一節，業如前述，爰依刑法第25條第2
    項之規定，按既遂犯之刑減輕之。
　⒊被告甲○○於偵查及本院審理中均自白上開販賣第三級毒品未
    遂之犯行，已如前述，爰依毒品危害防制條例第17條第2項
    規定減輕其刑，並依法予以遞減。
　⒋次按犯毒品危害防制條例第4條至第8條、第10條或第11條之
    罪，供出毒品來源，因而查獲其他正犯或共犯者，減輕或免
    除其刑，毒品危害防制條例第17條第1項定有明文。經查，
    被告甲○○固供稱其本案交易毒品之來源係「周星馳」即共同
    被告乙○○等語，且員警亦據被告甲○○之供述因而查獲共同被
    告乙○○。然而，共同被告乙○○並非「周星馳」而實際提供本
    案交易毒品予被告甲○○之人（詳如後述），非屬本案交易毒
    品之來源，是實施偵查犯罪之員警，並未因被告甲○○之供述
    因而查獲其所稱之毒品來源即「周星馳」有何涉犯販賣毒品
    罪嫌之情形，自與上開規定所稱「供出毒品來源」、「因而
    查獲」之要件不符。準此，被告甲○○尚無從依前揭毒品危害
    防制條例規定減免其刑，其辯護人主張有前揭規定適用等語
    ，即非有據。
　⒌爰審酌被告甲○○年紀尚輕，不思循正途賺取金錢，明知4-甲
    基甲基卡西酮及愷他命均為毒品危害防制條例所列管之第三
    級毒品，不得非法販賣，且第三級毒品對於他人身心健康、
    社會秩序之危害至深且鉅，施用毒品者容易上癮而戒除不易
    ，仍無視於國家杜絕毒品之禁令，與「周星馳」共同為本案
    犯行，加速毒品擴散，肇生他人施用毒品之來源，戕害國民
    身心健康，且有孳生其他犯罪之可能，犯罪所生危害程度非
    輕，所為實不足取。惟考量被告甲○○始終坦承犯行之態度，
    尚有悔意；參以被告甲○○著手販賣之毒品數量、次數、價格
    、共同販賣毒品參與程度及角色，及本案因未遂致犯罪造成
    之損害並未擴大，且被告甲○○並未因此獲得不法利益；復衡
    以被告甲○○於本院審理時自述其高職畢業之智識程度、目前
    無業及依靠先前積蓄維持生活所需等家庭經濟生活狀況（見
    本院卷第451至452頁），暨審酌被告甲○○之動機、目的、手
    段等一切情狀，量處如主文第1項所示之刑。
三、沒收方面：　　
㈠、按違禁物，不問屬於犯罪行為人與否，沒收之，刑法第38條
    第1項定有明文。查如附表編號1、2所示之扣案毒品，經送
    請台灣尖端先進公司鑑定結果，各檢出第三級毒品4-甲基甲
    基卡西酮、愷他命成分（其毒品名稱、毛重、淨重、驗餘淨
    重、純度、純質淨重、推估總純質淨重等鑑定結果，各如附
    表編號1、2之「扣案物名稱及數量」欄所示）等情，有前揭
    台灣尖端先進公司毒品證物鑑定分析報告2份在卷可證，堪
    認如附表編號1、2所示之物均屬第三級毒品無訛，是前開扣
    案毒品核屬違禁物，均應依上開刑法規定，於被告甲○○之罪
    刑項下宣告沒收之。至裝盛前開扣案毒品之外包裝，因依此
    等扣案物之狀態及現今所採行之鑑驗方法，仍會殘留微量毒
    品，難以與所附著之外包裝袋析離，故應將之一體視為毒品
    ，同依刑法第38條第1項之規定，宣告沒收之。至於毒品鑑
    驗時所耗損之部分，因已用罄，自不再宣告沒收。
㈡、次按犯第4條至第9條、第12條、第13條或第14條第1項、第2
    項之罪者，其供犯罪所用之物，不問屬於犯罪行為人與否，
    均沒收之，毒品危害防制條例第19條第1項定有明文。經查
    ，扣案如附表編號5所示行動電話1支，係供被告甲○○聯繫本
    案犯行之用，業據被告甲○○於本院訊問、審理時陳明在卷（
    見本院卷第354、439至440頁），是該扣案行動電話屬供販
    賣第三級毒品犯罪所用之物，自應依前揭規定宣告沒收。
㈢、至於其他如附表編號3、4、6所示扣案物，或非被告甲○○所有
    、或與被告甲○○之本案犯行無關，自均不予宣告沒收。
㈣、另按犯罪所得，屬於犯罪行為人者，沒收之，於全部或一部
    不能沒收或不宜執行沒收時，追徵其價額，刑法第38條之1
    第1項前段、第3項定有明文。查本案毒品交易固約定買賣價
    金5,400元，然本案係由員警喬裝買家購買前述第三級毒品
    ，經當場查獲逮捕被告甲○○等情，已如前述，則被告甲○○自
    不可能實際取得此5,400元價金，且無證據證明被告甲○○就
    本案犯行已取得犯罪所得，自無須諭知沒收或追徵價額，附
    此敘明。
貳、無罪部分 
一、公訴意旨略以：被告乙○○與共同被告甲○○意圖牟利，共同基
    於販賣第三級毒品之犯意，由被告乙○○於民國110年7月31日
    某時，在臺灣地區不詳地點，以不詳方式連接網路，以微信
    暱稱「周星馳」之帳號，與喬裝買家之員警加為好友，再於
    110年8月4日下午1時54分許，在微信傳送本案訊息與員警，
    嗣雙方達成以5,400元之代價交易2包愷他命、4包含有4-甲
    基甲基卡西酮毒品成分之咖啡包之合意，且約於同（4）日
    晚間7時30分許，在新北市○○區○○路0段00號交易時，共同被
    告甲○○旋依被告乙○○指示，駕駛被告乙○○所有之A車前往交
    易，當場為警查獲而未遂，經警在共同被告甲○○身上扣得含
    有4-甲基甲基卡西酮之第三級毒品成分咖啡包4包、愷他命2
    包及如附表編號5、6所示行動電話2支而查獲，並在A車駕駛
    座左方把手暗櫃處查扣含有4-甲基甲基卡西酮之第三級毒品
    成分咖啡包5包及愷他命2包。嗣經新北地檢署檢察官指揮員
    警向上溯源，始循線於同年9月7日查獲被告乙○○，並扣得如
    附表編號3、4所示行動電話2支。因認被告乙○○共同涉犯毒
    品危害防制條例第4條第6項、第3項之販賣第三級毒品未遂
    罪嫌。
二、按犯罪事實應依證據認定之，無證據不得認定其犯罪事實；
    不能證明被告犯罪者，應諭知無罪之判決，刑事訴訟法第15
    4條第2項、第301條第1項分別定有明文。再按認定不利於被
    告之事實，須依積極證據，苟積極證據不足為不利於被告事
    實之認定時，即應為有利於被告之認定，更不必有何有利之
    證據；又認定犯罪事實所憑之證據，雖不以直接證據為限，
    間接證據亦包括在內，然無論直接證據或間接證據，其為訴
    訟上之證明，須於通常一般之人均不致有所懷疑，而得確信
    其為真實之程度者，始得據為有罪之認定，倘其證明尚未達
    此一程度，而有合理之懷疑存在時，無從為有罪之確信，自
    不得遽為有罪之判決（最高法院30年上字第816號、76年台
    上字第4986號判決意旨參照）。再依毒品危害防制條例第17
    條第1項規定，犯該條例第4條至第8條、第10條或第11條之
    罪，供出毒品來源，因而查獲其他正犯或共犯者，減輕或免
    除其刑。購買毒品之人如供出毒品之來源，有可能因而獲邀
    減輕或免除其刑之寬典，是販賣、轉讓、施用或持有毒品者
    所為毒品來源之證言，係有利於己之陳述，其憑信性於通常
    一般人已有所懷疑，故其陳述須無瑕疵可指外，為擔保持有
    或施用毒品者所稱其所買受毒品指證之真實性，尤應有足以
    令人確信其陳述為真實之補強證據，始能資為論罪之依據。
    因而，事實審法院必須調查其他證據以為補強，使其證明力
    達於一般人均不致有所懷疑而得確信其為真實之程度，始得
    據為對他人不利之認定。且所謂必要之補強證據，固不以證
    明轉讓毒品犯罪構成要件之全部事實為必要，但仍須與供出
    毒品來源者之指證具有相當之關聯性，經與供出毒品來源者
    之指證綜合判斷，已達於通常一般人均不至有所懷疑，而得
    確信施用者之指證為真實者，始足當之。至於購買毒品者先
    後陳述次數之多寡、內容是否一致，均非足以擔保其關於毒
    品來源陳述真實性之補強證據，故不能據為關於毒品來源之
    陳述是否與事實相符之判斷依據（最高法院104年度台上字
    第37、1501號判決意旨參照）。
三、公訴意旨認被告乙○○共同涉犯販賣第三級毒品未遂罪嫌，無
    非係以證人即共同被告甲○○於警詢、偵查中之證述、新莊分
    局偵查隊職務報告、「周星馳」所傳送之本案訊息、對話擷
    圖、新莊分局搜索扣押筆錄、扣案如附表編號3至6所示行動
    電話、台灣尖端先進公司毒品證物鑑定分析報告2份，為其
    論斷之依據。訊據被告乙○○堅決否認有何販賣第三級毒品未
    遂之犯行，辯稱：伊不是「周星馳」，也沒有指示甲○○交付
    本案交易毒品予買家等語。辯護人辯護意旨則以：本案起訴
    書所載犯罪事實，係根據甲○○之片面證述，而其屬目的性證
    人，有虛偽供出上游以求減刑之可能性，仍應要有補強證據
    擔保其真實性，檢察官所提出之證據，除證人甲○○之證述外
    ，其餘證據均無法證明被告乙○○即為甲○○之上游，或其有任
    何與員警聯繫本案毒品交易事宜及指示甲○○交付毒品與收受
    價金之行為，自不得僅以證人甲○○所為不利被告乙○○之證述
    作為論罪之依據等語，資為辯護。
四、經查：
㈠、證人甲○○於警詢時證稱：「周星馳」就是被告乙○○，本案訊
    息係被告乙○○張貼發布的，漂亮小姐是愷他命的意思，本案
    訊息就是販賣毒品的訊息，扣案如附表編號1、2所示第三級
    毒品都是被告乙○○交給伊，而扣案如附表編號5所示行動電
    話1支也是被告乙○○交給伊作為販賣毒品使用，被告乙○○是
    用「Signal」之app軟體（下稱Signal）撥打網路電話給伊
    要伊去送毒品，他都沒有打字，所以沒有聊天內容，只有來
    電顯示，收的交易價錢都不一定，伊都聽被告乙○○聯繫，而
    被告乙○○也跟伊說販賣毒品可以牟利，伊販售本案交易毒品
    之來源就是被告乙○○等語（見少連偵卷第18至23頁）；復於
    110年8月5日檢察官偵訊時證稱：本案訊息不是伊傳的，是
    被告乙○○傳的，漂亮小姐是指愷他命、一節19是指1克1,900
    元，「周星馳」帳號是被告乙○○本人在使用，毒品是被告乙
    ○○交給伊的，都是他叫伊去指定的地點，伊會先向買家收錢
    ，被告乙○○會告訴伊應該要交多少毒品給對方，他一次會給
    伊10包毒品咖啡包或4至5包愷他命，等到貨送完再回去找他
    ，他承諾伊每日薪資不會低於3,000元，若生意好可以領到5
    ,000元至1萬元不等，伊都是到他家拿貨，他於110年8月4日
    有給伊如附表編號5所示行動電話1支作為工作機，伊都是用
    這支行動電話聯繫開始送貨，當晚就被警察查獲，本案也是
    被告乙○○指示伊到約定地點交易毒品，他叫伊要收5,400元
    ，他拿了2包愷他命、4包含有4-甲基甲基卡西酮成分咖啡包
    過去交易等語（見少連偵卷第199至201頁）；次於110年9月
    8日檢察官偵訊時證稱：案發當天伊有接到被告乙○○來電，
    叫伊拿4或5包毒品咖啡包、2包愷他命過去三重，給被告乙○
    ○當天接到的客人，被告乙○○說要跟對方收5,400元，伊就把
    毒品交給對方，然後伊就被抓了，伊是在被告乙○○那邊上班
    ，他叫伊送毒品，並說會給伊錢，他沒有說薪水如何計算，
    他說看伊那天送多少毒品的量，再看要抽多少錢給伊，他有
    說過咖啡包1包抽50元、愷他命1包抽100元，但每天不一定
    ，他說每天約有3,000元至5,000元，做得好的話可能會有1
    萬元，但伊只做了6小時就被抓了，被告乙○○是用Signal跟
    伊聯繫，伊沒有跟客戶聯絡，伊都是到場之後打電話給被告
    乙○○，被告乙○○再告訴伊對方特徵，伊再去找對方，本來約
    定伊的上班時間是中午12時至半夜12時，然後才會結算伊的
    報酬，結果伊都還沒有收到報酬就被抓了，「周星馳」就是
    被告乙○○用來跟客人聯繫的微信帳號，因為伊有問過被告乙
    ○○「周星馳」是幹嘛用的，被告乙○○有跟伊講，至於員警與
    「周星馳」之微信對話內容應該是被告乙○○的對話，因為「
    周星馳」的帳號是他在用的等語（見偵卷第99至101頁）；
    再於本院訊問時證稱：本案伊是依被告乙○○指示，於約定毒
    品交易時間，前往約定交易地點，進行本案毒品交易，並收
    取5,400元價金，伊沒有與員警聯繫毒品交易事宜，扣案如
    附表編號5所示行動電話是被告乙○○給伊的，伊有用來跟被
    告乙○○聯繫本案毒品交易相關事宜，被告乙○○有拿上開扣案
    行動電話，以「周星馳」名義登入微信過，因為伊拿到上開
    扣案行動電話有打開畫面，看到登出畫面有顯示「周星馳」
    之帳號，所以伊認為被告乙○○有使用「周星馳」之微信帳號
    ，但被告乙○○沒有在伊面前使用「周星馳」之帳號登入過等
    語（見本院卷第354至355頁）；又於本院審理時證稱：本案
    販賣毒品的來源是伊向被告乙○○所拿，案發當天是伊第一天
    上班，被告乙○○叫伊幫忙送毒品，並於當天送毒品到三重時
    被查獲，「周星馳」就是被告乙○○的微信暱稱，這是他打廣
    告用的帳號，「周星馳」與喬裝買家之員警的微信對話，就
    是被告乙○○與對方的對話，「漂亮小姐1節19」就是指1克愷
    他命1,900元，本案訊息也是被告乙○○張貼的，本案是被告
    乙○○帶伊去牽A車，叫伊開A車去送毒品，然後他叫伊做這份
    工作是12小時，排班制，分中午12時至晚上12時是一班，另
    一班是晚上12時至隔天中午12時，伊做完12小時後他會發錢
    給伊，他是說用抽成方式看伊送的毒品數量，毒品咖啡包1
    包抽50元、愷他命1包抽100元，但伊沒有負責聯繫毒品交易
    事宜，而是被告乙○○叫伊到指定地點，然後他會跟伊說對方
    特徵，被告乙○○不是用「周星馳」跟伊聯繫，而是用Signal
    跟伊聯繫，伊有看過被告乙○○拿他的行動電話用「周星馳」
    的帳號在聯絡，扣案如附表編號5所示行動電話是被告乙○○
    給伊的工作機，他在交付該行動電話給伊時就已經有顯示「
    周星馳（頭像）」、「+886_909_336_423」等已登出之訊息
    ，但被告乙○○並沒有在伊面前使用過上開扣案行動電話，本
    案毒品交易內容並非伊跟員警談妥，員警有跟伊說是「周星
    馳」跟他談好，而被告乙○○將A車借給伊，是要叫伊送交易
    的毒品等語（見本院卷第419至420、429至437、439至443頁
    ）。觀諸被告甲○○前開所述雖然大致相符，並始終堅稱本案
    訊息係被告乙○○以「周星馳」帳號所張貼，且指示其於前揭
    時地與喬裝買家之員警進行本案毒品之交易，旋即經警查獲
    ，然其經警查獲販賣本案交易毒品，並扣得如附表編號1、2
    所示第三級毒品在案，倘供出毒品來源因而查獲，將可獲致
    毒品危害防制條例第17條第1項減免其刑之寬典，而與毒品
    提供者存在利害衝突關係，自應有相當補強證據足以擔保其
    陳述之真實性，始得作為判斷之依據。故證人甲○○即使多次
    指證不移，仍屬同一證據，不能憑其單方指證，認定被告乙
    ○○犯罪。至於公訴意旨所指新莊分局偵查隊職務報告、新莊
    分局搜索扣押筆錄、前開扣案行動電話、台灣尖端先進公司
    毒品證物鑑定分析報告2份等證，僅能證明甲○○於前揭交易
    時地，持有前開扣案第三級毒品、行動電話等物，欲與喬裝
    買家之員警進行交易之犯罪事實，並未及於甲○○有自被告乙
    ○○取得毒品之過程，即公訴意旨所指被告乙○○販賣、交付毒
    品情節，自難用以補強甲○○不利被告乙○○之指證。
㈡、其次，甲○○雖證稱其有看過被告乙○○使用過「周星馳」之帳
    號與他人聯繫等語，然遍觀卷內事證，並無積極證據可資補
    強甲○○所述屬實，是其所述並非全然無疑。況據甲○○於本院
    審理時證稱：伊並未看過被告乙○○如何跟買家聯絡對話等溝
    通方式之經過，伊是因為看過被告乙○○曾用過「周星馳」之
    帳號，再加上員警有提示本案訊息給伊看，所以伊才認為本
    案訊息應該就是被告乙○○所刊登等語（見本院卷第434、437
    頁），足見甲○○所指本案訊息係被告乙○○所刊登一節，僅是
    出於其主觀之臆測，既無從認定其所稱「周星馳」之帳號是
    否為被告乙○○所用，當無從據此推認本案訊息即為被告乙○○
    所刊登，及被告乙○○有與喬裝買家之員警聯繫本案毒品交易
    事宜之事實。 
㈢、再者，甲○○曾與微信暱稱「詠翔（ID：pig605069）」之人有
    如下之微信對話內容：「
　　「詠翔」：明天12點，不要遲到。
　　甲○○：好的，我到家了，晚安。
　　.
　　.
　　.
　　「詠翔」：妳在哪？
　　.
　　.
　　.
　　「詠翔」：你那隻密碼5388。
　　          順便幫我買個兩本筆記本，信資袋（按應為「薪
              資袋」之誤繕）。　　
　　          錢我在給妳。
　　.
　　.
　　.
　　「詠翔」：信息貸（按應為「薪資袋」之誤繕）是讓你剛剛
　　          在家裡拿的黃色的那種啊！
　　          你再拍給我看。
　　          是薪資帶（按應為「薪資袋」之誤繕），不是信
              封。
　  .
　　.
　　.
　　甲○○：好啊，好啊。
　　.
　　.
　　.
　　「詠翔」：這時間可以去吃個飯什麼的。」
　　此有卷附微信對話擷圖編號L至Q照片共6張、「詠翔」微信
    主頁資料擷圖編號X照片1張可稽（見少連偵卷第135至141、
    147頁）。再據被告乙○○於本院審理時供稱：伊微信ID是「p
    ig605069」，但「詠翔」之暱稱則不是伊等語（見本院卷第
    449至450頁）、證人甲○○於偵查中、本院審理時證稱：伊的
    微信暱稱是「Dior」，伊之行動電話有改過被告乙○○的暱稱
    ，在伊微信裡他叫做「詠翔」等語（見少連偵卷第201頁；
    偵卷第100頁；本院卷第438至439頁），並參以新北地檢署
    檢察事務官曾勘驗扣案如附表編號4所示行動電話數位採證
    資料，其勘驗結果認定該扣案行動電話曾有下載「Signal」
    ，惟該通訊軟體已自該行動電話移除；該行動電話應曾以「
    pig605069」作為微信暱稱，並曾與微信使用者名稱「Dior
    」之人聯繫等語，此有卷附新北地檢署勘驗筆錄1份可佐（
    見偵卷第161頁），堪認上開微信內容係被告乙○○與甲○○間
    之對話，被告乙○○就此亦不否認（見偵卷第137頁）。然而
    ，細觀上開微信對話內容，無一提及被告乙○○有否與買家聯
    繫本案毒品之數量、種類、價格、交易地點、時間或指示甲
    ○○依約定時地交付毒品等與本案毒品交易有關之情形，自不
    能僅憑其二人間有上開微信對話內容，而資為補強甲○○所為
    不利被告乙○○之證述。
㈣、另據證人甲○○於警詢時雖有證稱：被告乙○○於110年8月4日12
    時28分許傳地址要伊去他家找他，隨後一起步行至新北市土
    城區裕生路52巷旁的停車場取A車，走到一半被告乙○○傳訊
    息給伊要伊自己去牽A車並且駕駛A車至新北市○○區○○路00號
    全家便利商店（有傳送圖片照片）載他，伊就載被告乙○○返
    回新北市○○區○○路00巷00弄0號1樓，同時被告乙○○在車上就
    把毒品咖啡包10包跟愷他命6包及手機給伊(第一次拿），被
    告乙○○跟伊說送完東西以後就是回錢給他，然後他毒品給伊
    ，並且告知伊一天薪水不會少於3,000元，做的好可以到5,0
    00元至1萬元，所以伊就在110年8月4日13時8分許，載被告
    乙○○回到他家，就開始送毒品了，因為送的地址不太確定(
    新莊、土城、板橋附近），送完了以後在110年8月4日14時2
    7分第一次回錢給被告乙○○約8,000元許，被告乙○○又拿毒品
    咖啡包10包跟愷他命4包給伊(第二次拿），伊又開始送，送
    的地址不太確定(臺北市中山區、萬華區），送完了以後於1
    10年8月4日17時08分許，第二次回錢給被告乙○○，回給他約
    1萬1,000元，被告乙○○又拿毒品咖啡包9包跟愷他命4包給伊
    (第三次拿），被告乙○○說要伊休息吃飯，伊就先去新北市
    泰山區中港南路載伊朋友，本來要去吃飯的，然後被告乙○○
    突然要伊送去新北市○○區○○路0段00號，伊就被喬裝買家之
    員警查獲了等語（見少連偵卷第20至21頁）。然而，觀諸路
    口監視器錄影畫面內容，穿著黑色衣服之男子與穿著黃色上
    衣之男子固曾於110年8月4日12時35分許，一同步行離開位
    在新北市土城區裕生路83巷內之某處所，且該A車駛出並臨
    停在道路上時，該名黑色上衣男子於同日12時42分許，自副
    駕駛座坐上A車；嗣於同日13時8分許，穿著黑色衣服之男子
    與穿著黃色上衣之男子自停靠路邊A車下車後，再一同步行
    回新北市土城區裕生路83巷內之某處所；復於同日14時27分
    許，該穿著黃色上衣之男子將A車停靠路邊後，獨自步行回
    新北市土城區裕生路83巷內之某處所；又於同日17時8分許
    ，該穿著黃色上衣之男子將A車停靠在新北市土城區裕生路8
    3巷路邊後，獨自步行回新北市土城區裕生路83巷內之某處
    所等情，有路口監視器錄影畫面翻拍照片編號1至2、5至11
    、13至20、22至26、29至35、37至41共34張（見少連偵卷第
    149至151、155至173、177至189頁）在卷可稽，又質之被告
    乙○○亦不否認於案發當天其穿著黑色衣服、甲○○穿著黃色上
    衣，且其並有將A車借給甲○○使用等情（見偵卷第137至138
    頁）。從而，此等路口監視器錄影畫面翻拍照片充其量僅能
    證明被告乙○○有於案發當天與甲○○碰面，並將A車借予甲○○
    使用，及甲○○於當天有多次往返新北市土城區裕生路83巷內
    之某處所等情事，然此等照片無從證明被告乙○○與甲○○見面
    之目的為何，及被告乙○○有否交付毒品予甲○○、甲○○有否將
    毒品交易之價金交回給被告乙○○之事實，實不能排除甲○○為
    獲供出被告乙○○而獲有減刑寬典，而依此等照片作出其毒品
    來源係被告乙○○之有利於己之證述可能性，則此等照片亦無
    從補強佐證證人甲○○之證述屬實。
㈤、末被告否認犯罪事實所持辯解縱使不能成立，除非有確實證
    據足以證明對於被告犯罪已無合理之懷疑外，不能遽為有罪
    之認定，刑事訴訟法規定被告有緘默權，被告基於「不自證
    己罪原則」，既無供述之義務，亦無真實陳述之義務，同時
    亦不負自證清白之責任，不能因被告未能提出證據資料證明
    其無罪，即認定其有罪；至法院審理刑事案件，檢察官對於
    控訴被告犯罪事實的證明責任，自包括提出證據的責任與使
    審理事實之法院相信被告有犯罪事實的心證責任，必須使法
    院無合理之懷疑，始得認定被告有罪（最高法院94年度台上
    字第2508號判決意旨參照）。被告乙○○辯稱其係因甲○○要載
    女友出遊，及從事白牌車之工作，才將A車借給甲○○等語，
    雖經證人甲○○於本院審理時否認此情在卷（見本院卷第442
    頁），惟本案檢察官所舉事證既不足以證明被告乙○○有公訴
    意旨所指其與甲○○共同販賣第三級毒品未遂之犯行，縱令被
    告乙○○所辯非真，亦不能因此減輕或免除檢察官依法就被告
    乙○○犯罪事實應負舉證之責，更不能以此反推認甲○○所述為
    真實。　　
五、綜上所述，檢察官所提出之證據及指出證明之方法，無從說
    服本院形成被告乙○○確有起訴書所載犯行之心證。本案依檢
    察官舉證所為訴訟上之證明，於通常一般人仍有合理之懷疑
    存在，尚未達於可確信其真實之程度。公訴人所舉之事證既
    不足認定被告乙○○確有本案犯行，依前揭說明，應認被告乙
    ○○犯罪尚屬不能證明，而為被告乙○○無罪之諭知。
據上論斷，應依刑事訴訟法第299條第1項前段、第301條第1項（
本案採判決精簡原則，僅引述程序法條），判決如主文。
案經檢察官丙○○提起公訴，檢察官鄭心慈到庭執行職務。
中　　華　　民　　國　　111 　年　　6 　　月　　15　　日
                  刑事第十五庭  審判長法  官  黃湘瑩
　
                                      法  官  游涵歆
　
                                      法  官  梁世樺
以上正本證明與原本無異。
如不服本判決應於收受判決後20日內向本院提出上訴書狀，並應
敘述具體理由；其未敘述上訴理由者，應於上訴期間屆滿後20日
內向本院補提理由書（均須按他造當事人之人數附繕本）「切勿
逕送上級法院」。
                                      書記官  曾翊凱
中　　華　　民　　國　　111 　年　　6 　　月　　15　　日
附錄本案論罪科刑法條全文： 
毒品危害防制條例第4條
製造、運輸、販賣第一級毒品者，處死刑或無期徒刑；處無期徒
刑者，得併科新臺幣3千萬元以下罰金。
製造、運輸、販賣第二級毒品者，處無期徒刑或10年以上有期徒
刑，得併科新臺幣1千5百萬元以下罰金。
製造、運輸、販賣第三級毒品者，處7年以上有期徒刑，得併科
新臺幣1千萬元以下罰金。
製造、運輸、販賣第四級毒品者，處5年以上12年以下有期徒刑
，得併科新臺幣5百萬元以下罰金。
製造、運輸、販賣專供製造或施用毒品之器具者，處1年以上7年
以下有期徒刑，得併科新臺幣1百50萬元以下罰金。
前五項之未遂犯罰之。
附表
編號 扣案物名稱及數量 沒收與否  1 含有第三級毒品4-甲基甲基卡西酮成分之DIABLO小惡魔彩色立方體背景混合包（內含綠色粉末）9包（驗前總毛重65.10公克；隨機抽取1包進行分析、毛重6.61公克、淨重5.631公克、驗餘淨重5.451公克、純度6.5％、純質淨重0.366公克；推估總純質淨重3.604公克） 應依刑法第38條第1項沒收。   2 含有第三級毒品愷他命成分之白色透明結晶4包（驗前總毛重3.10公克；隨機抽取1包進行分析、毛重1公克、淨重0.755公克、驗餘淨重0.751公克）。 應依刑法第38條第1項沒收。   3 被告乙○○所有之Apple廠牌、Iphone 8型號行動電話1支（含門號0000000000號SIM卡1張、IMEI碼：000000000000000） 未證明與被告甲○○所犯本案犯行有關，不予宣告沒收。  4 被告乙○○所有之Apple廠牌、Iphone 12型號行動電話1支（含門號0000000000號SIM卡1張、IMEI碼：000000000000000） 未證明與被告甲○○所犯本案犯行有關，不予宣告沒收。  5 被告甲○○所持用白色Apple廠牌、Iphone 6S型號行動電話1支（無門號、IMEI碼：000000000000000） 應依毒品危害防制條例第19條第1項之規定宣告沒收。  6 被告甲○○所持用之Apple廠牌、Iphone 8型號行動電話1支（含門號0000000000號SIM卡1張、IMEI碼：000000000000000） 未證明與被告甲○○所犯本案犯行有關，不予宣告沒收。